---
title: "Bewerking geografische data in R: Nieuwe ontwikkelingen"
description: |
  Het nieuwe R sf-pakket, dat sp vervangt om met geografische objecten om te gaan, is  ontworpen om makkelijk met Tidyverse om te gaan. Hier laat ik zien hoe sf-objecten als data-frames worden opgeslagen en jou in staat stelt om met  ggplot2, dplyr en tidyr te werken. Ook het R-pakket tmap biedt veel nieuwe mogelijkheden.
author:
  - name: Harrie Jonkman
    url: https://Harriejonkman.nl
date: 11-14-2018
output:
  distill::distill_article:
    self_contained: false
---

```{r setup, include=FALSE}
knitr::opts_chunk$set(echo = FALSE)
```


Oorspronkelijk was `sp` het standaardpakket om in R met geografische data om te gaan. Dit pakket(samen met andere pakketten zoals `raster`) maakt van R een krachtig GIS-gereedschap. Echter, `sp`is vandaag de dag wat gedateerd. Ik heb wat gelezen en gewerkt met [R package `sf`](https://github.com/edzer/sfr) dat bedoeld is om `sp` op te volgen. Dit pakket is onderdeel van R [Simple Features](https://en.wikipedia.org/wiki/Simple_Features), kan files makkelijk inlezen, topologische handelingen uitvoeren en files schrijven.

Ik ben erg onder de indruk van wat`sf`kan; het lijkt alles te kunnen wat `sp`, `rgdal`en `rgeos` kunnen, maar op een meer moderne intuïtieve manier. Maar wat vooral aantrekkelijk is van`sf`is dat de ontwikkelaars van dit pakket aansluiten bij de ontwerp principes van Hadley Wickhams [Tidyverse](http://tidyverse.org/). Het zijn de volgende zaken die opvallen:

- Geografische objecten worden opgeslagen als data frames, waarbij de geometrische kenmerken in één list worden opgeslagen;
- Alle functies beginnen met `st_` om het eenvoudig te maken;
- Functies zijn 'pipe-vriendelijk';
- `dplyr` en `tidyr` werken met de `sf` objecten;
- `ggplot2` is binnenkort in staat om `sf` objecten direct te plotten.

Met deze kenmerken past`sf` veel beter bij moderne data analyse-opzet dan `sp`. Je kunt nu direct met`dplyr` functies als `mutate()` of `select()` werken.

## Pakketten die je voor onderstaande nodig hebt

Natuurlijk moeten we `sf` en `tidyverse` (waarin `ggplot2`, `dplyr` en `tidyr` zitten) openen. Daarnaast openen we ook `viridis` (voor palette-kleuren) en `rvest`pakket (om html-data van het web te halen).

```{r packages, echo = -1}
set.seed(1)
library(sf)
library(tidyverse)
library(viridis)
library(rvest)
```

## Simple Features as data frames

[Simple Features](https://en.wikipedia.org/wiki/Simple_Features) is een open source standaard voor de weergave van objecten (d.w.z. functies). Het [eerste vignet](https://edzer.github.io/sfr/articles/sf1.html) voor het `sf` pakket beschrijft in detail de verschillende soorten functies die kunnen worden weergegeven (bijvoorbeeld `POINT`, `LINESTRING`, `POLYGON`, etc.) en hoe ermee te werken met de functies in `sf`.`sf` maakt gebruik van het bekende data frame om functies op te slaan. Het allereerste materiaal hieronder komt van van het [eerste vignet](https://edzer.github.io/sfr/articles/sf1.html).


In dit pakket worden functies opgeslagen als data frames van de `sf` klasse. Elke rij bestaat uit een functie/eenheid en elke kolom uit een attribuut/kenmerk. Het verschil met een normaal dataframe is dat er een extra 'list'-kolom van de klasse `sfc` is toegevoegd waarin de geometrische kenmerken zijn opgeslagen. 



Laten we beginnen met het laden van wat voorbeeldgegevens die in het pakket zitten. Dit is een vormbestand van provincies in North Carolina. Ik zal dit ook omzetten naar een `sp` object ter vergelijking. 

```{r nc}
nc <- st_read(system.file("shape/nc.shp", package="sf"), quiet = TRUE)
# limit to first 2 counties
nc <- nc[1:2,]
# convert to SpatialPolygonsDataFrame
nc_sp <- as(nc, "Spatial")
```

Het resulterende `sf` object is in wezen slechts een `data.frame` met een extra kolom voor de geografische informatie.


```{r nc-sf}
class(nc)
glimpse(nc)
# omzetten naar tibble voor mooier printen
as_tibble(nc)
```

Het mooie hiervan is dat iedereen weet hoe te werken met data-frames in R. Dus deze `sf` objecten zijn eenvoudig te inspecteren en mee te spelen. Bovendien houdt dit de geometrie en attribuutgegevens bij elkaar op één plaats, d.w.z. ze staan in dezelfde rij van het gegevensframe. Vergelijk dat maar met `sp`, dat deze gegevens deze gegevens heel anders opslaat:

```{r nc-sp}
class(nc_sp)
str(nc_sp)
```

Merk hier op dat de attribuutgegevens worden opgeslagen als een `data.frame` in het `data` slot en dat de functies afzonderlijk worden opgeslagen. Dit kan heel verwarrend zijn om direct mee te werken.

De geometrie lijst-kolom van een `sf` object is een object van klasse `sfc` en een extra klasse die overeenkomt met het geometrietype, in dit geval `sfc_MULTIPOLYGON`. Het is toegankelijk met `st_geometrie()`. Aanvullende informatie over de kenmerken, zoals het coördinatensysteem, wordt als attributen opgeslagen:


```{r sfc}
(nc_geom <- st_geometry(nc))
st_geometry(nc) %>% class()
# attributes
attributes(nc_geom)
```

Tot slot zijn er individuele eenvoudige kenmerken `sfg` objecten met extra klassen die overeenkomen met het specifieke type eigenschap. De klassen `XY` en `MULTIPOLYGON` geven aan dat dit een tweedimensionale `MULTIPOLYGON` geometrie is.

```{r sfg}
nc_geom[[1]] %>% class
```

Intern zijn deze `sfg` objecten vectoren voor punten, matrices voor `LINESTRING` objecten, en lijsten voor al het andere. Meer details zijn beschikbaar in de vignetten van het pakket.

## Ondersteuning van Tidyverse 
Wat we vooral van de vorige sectie hebben geleerd is dat **`sf`-objecten data frames zijn!** Aangezien data frames de kern vormen van de Tidyverse-pakketten, mag je veronderstellen dat de functies van Tidyverse pakketten van toepassing zouden moeten zijn op de geografische objecten van `sf`. Zeker, de makers van `sf` hebben methoden geleverd voor alle standaard `dplyr` en `tidyr` handelingen die we kennen en liefhebben. Verder ondersteunt de ontwikkelingsversie van `ggpplot2` het plotten van `sf` objecten.



## `ggplot`
Met `sp` moesten geografische objecten eerst worden geconverteerd naar dataframes (bijv. met `fortify()`)) voordat ze met `ggplot2` werden geplot (dat was betrekkelijk ingewikkeld allemaal). Maar omdat`sf`-objecten al dataframes zijn, kunnen ze met behulp van de nieuwe `geom_sf()` direct worden geplot.



```{r ggplot, dpi=96, fig.width=700/96, fig.height=300/96}
nc <- st_read(system.file("shape/nc.shp", package="sf"), quiet = TRUE)
ggplot(nc) +
  geom_sf(aes(fill = AREA)) +
  scale_fill_viridis("Area") +
  ggtitle("Area of counties in North Carolina") +
  theme_bw()
```

Daarnaast kan de nieuwe `coord_sf()` gebruikt worden om deze kenmerken in een andere projectie te plotten, bijvoorbeeld een Albers equal area projectie (in de geografie worden verschillende systemen gebruikt).

```{r ggplot-proj, dpi=96, fig.width=700/96, fig.height=300/96}
ggplot(nc) +
  geom_sf(aes(fill = AREA)) +
  scale_fill_viridis("Area") +
  coord_sf(crs = st_crs(102003)) +
  ggtitle("Area of counties in North Carolina (Albers)") +
  theme_bw()
```

## `dplyr`

`dplyr` is de gouden standaard voor datamanipulatie en biedt een verscheidenheid aan voordelen ten opzichte van basis R-functies. Het is speciaal ontworpen voor het werken met `data.frame`-achtige objecten zoals die uit het `sf` pakket. De volgende werkwoorden werken alleen op de attribuutgegevens en laten de geometrieën onaangeroerd:

- `select()` behoudt de gespecificeerde variabelen, eventueel onder een andere naam
- `rename()` een variabele een andere naam geven en alle andere ongewijzigd laten
- `filter()` returns the rows that match the given conditions
- `mutate()` voegt nieuwe variabelen toe op basis van bestaande variabelen
- `transmute()` creëert nieuwe variabelen en laat bestaande variabelen vallen
- `arrange()` sorteert op basis van de gegeven variabelen
- `slice()` selecteert rijen op basis van rijnummer
- `sample_n()` trekt steekproeven met n kenmerken willekeurig

Hieronder zien we enkele voorbeelden:

```{r select}
nc %>% 
  # calulate area in km^2
  mutate(area_km2 = AREA * 10000) %>% 
  # select desired columns, note geometry column not explicitly selected
  select(name = NAME, area_km2) %>% 
  # filter to counties over 1,000 km^2
  filter(area_km2 > 2000) %>% 
  # arrange in descending order of area
  arrange(desc(area_km2)) %>% 
  # select first three rows
  slice(1:3)
```

Merk op dat de geometrie steeds ongewijzigd blijft.

```{r transmute}
# transmute drops all variables other than the new one
nc %>% 
  # calulate area in km^2
  transmute(area_km2 = AREA * 10000) %>%
  # rename the geometry column
  rename(geom = geometry) %>% 
  names()
```

We kunnen een willekeurige steekproef van functies uit de set nemen met behulp van `sample_n()`:

```{r sample}
nc %>% 
  select(AREA) %>% 
  sample_n(4) %>% 
  as_tibble()
```

Het is ook mogelijk om functies uit `sf` te gebruiken die inwerken op de geometrie-kolom binnen een mutatie-instructie. Als er bijvoorbeeld nog geen gebiedskolom bestaat, kan men een gebiedskolom maken met behulp van `st_area()`:

```{r mutate-sf}
nc %>% 
  mutate(area_m2 = st_area(geometry)) %>% 
  select(name = NAME, area_m2, area = AREA) %>% 
  head() %>% 
  as_tibble()
```

### Gegroepeerde handelingen

`dplyr` staat ook toe om in groepen te werken op `sf` objecten. `group_by()`groepeert een gegevensframe op basis van variabelen in de tabel. Vervolgens wordt `summarise()` gebruikt om groepssamenvattingen van de gegevens uit te voeren. Laten we beginnen met het toevoegen van een willekeurige groeperingsvariabele en vervolgens het gemiddelde van de gebieden over deze variabele berekenen.

```{r summarize, dpi=96, fig.width=700/96, fig.height=300/96} 
# add an arbitrary grouping variable
nc_groups <- nc %>% 
  mutate(group = sample(LETTERS[1:3], nrow(.), replace = TRUE))
# average area by group
nc_mean_area <- nc_groups %>% 
  group_by(group) %>% 
  summarise(area_mean = mean(AREA))
# plot
ggplot(nc_mean_area) +
  geom_sf(aes(fill = area_mean)) +
  scale_fill_distiller("Area", palette = "Greens") +
  ggtitle("Mean area by group") +
  theme_bw()
```

Merk op dat naast de attribuutgegevens die worden geaggregeerd, ook de geometrieën zijn geaggregeerd. Alle geometrieën in elke groep zijn samengevoegd en de grenzen tussen aangrenzende geometrieën zijn opgelost. Intern wordt de functie `st_union()` gebruikt om dit te bereiken.

Net als bij een normaal gegevensframe kunnen gegroepeerde filtering en mutatie worden uitgevoerd op `sf` objecten. Bijvoorbeeld, om de proportionele verdeling van geboorten tussen provincies binnen elke groep te berekenen, gebruikt u een gegroepeerde `mutate()`:

```{r group-mutate, error=TRUE}
# grouped mutate: proportional area of county within group
nc_groups %>% 
  select(group, AREA) %>% 
  group_by(group) %>% 
  ungroup() %>% 
  mutate(area_prop = sum(AREA)) %>% 
  as_tibble()
```


Om alleen landen te behouden binnen groepen die een groter gebied hebben dan een bepaalde drempel, kan een gegroepeerde `filter()` worden gebruikt:

```{r group-filter}
# grouped filter: only keep counties in groups with area greater than 0.13
nc_groups %>% 
  select(group, AREA) %>% 
  group_by(group) %>% 
  filter(mean(AREA) > 0.13) %>% 
  as_tibble()
```

### Samenvoegen

`dplyr` heeft een reeks functies voor het samenvoegen van gegevensframes op basis van gedeelde kolommen. Deze functies zijn allemaal geïmplementeerd in `sf` en zijn een geweldige manier om extra attribuutgegevens uit andere bronnen aan uw ruimtelijke gegevens toe te voegen. Het is echter alleen mogelijk om een `sf` object te verbinden met een gewoon `data.frame`. Je kunt niet twee `sf` objecten met elkaar verbinden.

Laten we beginnen met enkele county-level populatiegegevens van Wikipedia af te halen.

```{r population}
pop <- "https://en.wikipedia.org/wiki/List_of_counties_in_North_Carolina" %>% 
  read_html() %>% 
  html_table(fill = TRUE) %>% 
  `[[`(2) %>% 
  select(County, starts_with("Population")) %>% 
  set_names(c("county", "population")) %>% 
  mutate(county = gsub(" County", "", county),
         population = gsub("(^[0-9]*♠)|,", "", population) %>% parse_integer())
```

Nu voegen we deze populatiegegevens samen met onze ruimtelijke gegevens en plotten ze.

```{r joins, dpi=96, fig.width=700/96, fig.height=300/96}
nc %>% 
  transmute(county = as.character(NAME)) %>% 
  inner_join(pop, by = "county") %>%
  ggplot() +
    geom_sf(aes(fill = population)) +
    scale_fill_viridis("Population", labels = scales::comma) +
    ggtitle("County-level population in North Carolina") +
    theme_bw()
```

Alle andere verbindingsfuncties (bijv. `left_join()`, `anti_join()`, etc.) werken op dezelfde manier. Als het tweede argument van een van deze functies een `sf` object is, en geen normaal gegevensframe, zal er een fout optreden. Vermoedelijk komt dit omdat het onduidelijk is hoe de twee verschillende geometrieën gecombineerd moeten worden, hoewel er wel wat [discussie](https://github.com/edzer/sfr/issues/42) lijkt te zijn over hoe je verbindingen met twee sets van geometrieën kunt implementeren:

```{r join-error, error = TRUE} 
inner_join(nc, nc, by = "FIPS")
```

Deze `dplyr` functies zijn allemaal voor het verbinden op basis van attribuutgegevens. Als je op zoek bent naar een ruimtelijke verbinding (bijv. twee `sf` objecten op basis van een snijpunt van geometrieën) dan moet je de functie `st_join()`gebruiken.

## `tidyr` handelingen

De `tidyr` werkwoorden `gather()` en `spread()` worden gebruikt om de data frames te transformeren van breed naar lang formaat of vice versa. Bijvoorbeeld, zeg dat u gegevens wilt opslaan over het BBP voor alle landen en een set van jaren. Dit kan worden opgeslagen in een lang formaat (met kolommen `land`, `jaar` en `gdp`), wat als een "tidy" formaat wordt beschouwd, of in een breed formaat (met kolommen `land`, `gdp2000`, `gdp2001`, ....), wat beter is voor weergavedoeleinden. `tidyr` kan overstappen naar een ander format en nu kan dit ook worden gedaan met `sf` objecten.

Als we de North Carolina dataset als voorbeeld nemen, zijn `BIR74` en `BIR79` het aantal geboorten in de provincie in respectievelijk 1974 en 1979. Met `gather()` kunnen we dit gemakkelijk omzetten in een lang formaat:

```{r gather}
nc_gathered <- nc %>% 
  select(county = NAME, BIR74, BIR79, -geometry) %>% 
  slice(1:3) %>% 
  gather(year, births, BIR74, BIR79)
nc_gathered
```

Merk op dat de attribuutgegevens mooi getransponeerd zijn. Het resultaat hiervan is dat elke functie twee rijen heeft en dat de functiegeometrieën gedupliceerd zijn. Voor mij lijkt dit vreemd om dezelfde geometrie op meerdere plaatsen op te slaan, dus ik ben niet zeker van wat deze `gather()` functie op `sf` objecten oplevert.

We kunnen dit terugzetten naar het originele brede formaat met `spread()`:


```{r spread}
nc_gathered %>% 
	spread(year, births)
```


De blog (hier verwijzingHJ) biedt een aanvullende introductie op het `sf`-pakket. Het bevat een tutorial die jou door een aantal basisprincipes van het pakket leidt, waaronder lezen en schrijven van/naar shapefiles, herprojecten, afdrukken met ggplot, filteren en andere datavormen vinden met dplyr. Het maakt gebruik van een dataset van *FiveThirtyEight* die bijhoudt hoe vaak elk lid van het Amerikaanse Congres heeft gestemd in lijn met President Trumps. We zullen `sf` gebruiken om deze gegevens samen te voegen met een ander bestand om ze ruimtelijk te verkennen. Voordat u begint, moet u de benodigde datasets downloaden en in uw werkmap plaatsen. Laad vervolgens de benodigde pakketten voor deze tutorial.

```{r}
library(sf)
library(dplyr)
library(ggplot2)
library(magrittr)
```

Het lezen van gegevens in R met `sf` is een relatief eenvoudige taak. Het ondersteunt het direct importeren van eenvoudige functies uit een PostGIS database met verschillende R database tools. In dit geval lezen we gewoon uit een shapefile in onze werkmap.


```{r}
cd <- st_read('H:/MapsinR/congressional-trump-scores-master/congressional_districts.shp', stringsAsFactors = FALSE)
head(cd)
```

Om de attributen geassocieerd met deze polygonen te bekijken of te manipuleren, kunnen we het object eenvoudigweg behandelen als een conventioneel R data frame. De basisplotfunctie geeft u een snel en handig overzicht van elk attribuut dat in kaart is gebracht over alle polygonen. Vervolgens moeten we de stemgegevens van elk lid van het Huis van Afgevaardigden laden. Deze gegevens zitten in een ander databestand.



```{r}
cts <- read.csv('H:/MapsinR/congressional-trump-scores-master/congressional_trump_scores.csv', stringsAsFactors = FALSE)[ , -1] %>%
  mutate(district = as.character(district))
head(cts)
```

De mensen van **'FiveThirtyEight'** hebben een reeks samenvattende statistieken berekend die bij elke Vertegenwoordiger hoort en gekoppeld aan de stemrealiteit van Trump's standpunt over die maatregel. Zij hebben zo een Trump Score (Trump_score) berekend die ons vertelt welk deel van de tijd elke wetgever in lijn met de president heeft gestemd. We zijn vooral geinteresseerd in het visualiseren van deze variabele. Om deze variabele in kaart te brengen zullen we de tabelvormige stemgegevens moeten samenvoegen met onze districtspolygonen. Omdat we `sf` objecten kunnen behandelen als data frames, is het eenvoudig om dit te doen met behulp van de join-functies van `dplyr`.

```{r}
dat <- left_join(cd, cts)
```

Nu we beide datasets hebben gecombineerd tot een `sf`-object, kunnen we ze in kaart brengen met `ggplot`. Wanneer je `ggplot` een `sf`-object geeft, weet het commando `geom_sf` de punten, lijnen of veelhoeken te tekenen op basis van het bekende tekstgeometrieveld in het object. Het andere `sf`-specifieke `ggplot` commando in dit voorbeeld is `coord_sf`, waarmee je een alternatieve projectie voor je kaart kunt specificeren. Je kunt een co?rdinatensysteem selecteren aan de hand van zijn epsg-code, die te vinden is op spatialreference.org.

```{r}
# first define a set of layout/design parameters to re-use in each map
mapTheme <- function() {
  theme_void() + 
    theme(
      text = element_text(size = 7),
      plot.title = element_text(size = 11, color = "#1c5074", hjust = 0, vjust = 2, face = "bold"), 
      plot.subtitle = element_text(size = 8, color = "#3474A2", hjust = 0, vjust = 0),
      axis.ticks = element_blank(), 
      legend.direction = "vertical", 
      legend.position = "right",
      plot.margin = margin(1, 1, 1, 1, 'cm'),
      legend.key.height = unit(1, "cm"), legend.key.width = unit(0.2, "cm")
    ) 
}

ggplot(dat) +
  # plot a map with ggplot
  geom_sf(aes(fill = trump_score), color = NA) +
  # specify the projection to use
  coord_sf(crs = st_crs(102003)) +
  scale_fill_gradient2('Trump Score \n', low='#0099ff', mid = '#ffffff', high = '#ff6666', midpoint = 0.5) +
  labs(
    title = 'Where have U.S. Representatives voted with and against President Trump?',
    subtitle = "Mapping FiveThirtyEight's 'Trump Score' of House of Representative's voting records",
    caption = "Source: Azavea, Data: FiveThirtyEight"
  ) +
  mapTheme()
```

De kaart versterkt ons begrip van het sterk partijdige karakter van het Congres. De meeste troefscores liggen aan de uitersten, omdat maar weinig wetgevers zich bereid hebben getoond om met hun partijlijnen te breken.

Onze volgende stap zal zijn om in te zoomen op een bepaald deel van het land. We zullen `dplyr` gebruiken om slechts drie staten in het hoger gelegen Midwesten (Minnesota, Wisconsin en Iowa) in kaart te brengen. Onderweg zullen we ook een `sf` object opnieuw projecteren, polygon centroiden extraheren, en die centroiden gebruiken om elk district van een label te voorzien.

```{r}
upper_mw <- dat %>%
  # select a few states using dplyr::filter
  filter(state %in% c('MN', 'IA', 'WI')) %>%
  # re-project to an appropriate coordinate system
  st_transform(2289) 

upper_mw_coords <- upper_mw %>%
  # find polygon centroids (sf points object)
  st_centroid %>%
  # extract the coordinates of these points as a matrix
  st_coordinates

# insert centroid long and lat fields as attributes of polygons
upper_mw$long <- upper_mw_coords[,1]
upper_mw$lat <- upper_mw_coords[,2]

ggplot(upper_mw) + 
  # map districts by Trump Score
  geom_sf(aes(fill = trump_score), color = 'white') +
  # add labels according to locations of each polygon centroid
  geom_label(aes(long, lat, color = party, label = name), alpha = 0.75, size = 2) +
  scale_fill_gradient2('Trump Score \n', low='#0099ff', mid = '#ffffff', high = '#ff6666', midpoint = 0.5) +
  scale_color_manual('Political Party', values = c('Blue', 'Red')) +
  labs(
    title = "Congressional support for President Trump's policies in the Upper Midwest",
    subtitle = "Mapping FiveThirtyEight's 'Trump Score' of House of Representative's voting records",
    caption = "Source: Azavea, Data: FiveThirtyEight"
  ) +
  mapTheme()
```


Dit voorbeeld laat zien hoe je `sf`-functies in `magrittr` pijpleidingen kunt nestelen met behulp van de *%>%* operator waarmee een gebruiker van een ander pakket waarschijnlijk bekend is. Vervolgens zul je zien hoe je `dplyr` kunt gebruiken om polygonen op te lossen.
Laten we eens kijken naar de originele kaart van de hele Verenigde Staten, maar deze keer voegen we de Trump Scores samen tot het niveau van de Staat.

```{r}
by_state <- dat %>%
  group_by(state) %>%
  summarise(avg_trump_score = mean(na.omit(trump_score)), 
            districts = n_distinct(district))
head(by_state)
```

We kunnen de bekende `dplyr`-syntax gebruiken om de districten te groeperen op staat en samenvattende statistieken te berekenen. Omdat `sf`-objecten zo goed integreren met `dplyr`, groepeert de functie automatisch de ruimtelijke gegevens samen met de tabel. Het eindresultaat is vergelijkbaar met dat van de geoprocessing dissolve tool in een traditioneel desktop GIS.

```{r}
ggplot(by_state) + 
  geom_sf(aes(fill = avg_trump_score), color = 'white') +
  scale_fill_gradient2('Average \nTrump Score \nby State \n', low='#0099ff', mid = '#ffffff', high = '#ff6666', midpoint = 0.5) +
  coord_sf(crs = st_crs(102003)) +
  labs(
    title = "Which states' congressional delegations have supported President Trump's policies?",
    subtitle = "Mapping FiveThirtyEight's 'Trump Score' of House of Representative's voting records",
    caption = "Source: Azavea, Data: FiveThirtyEight"
  ) +
  mapTheme()
```


## tmap

Naast `sf`is `tmap`een ander R-pakket dat jou kan ondersteunen bij het maken van geografische kaarten. Met het tmap-pakket kunnen thematische kaarten met grote flexibiliteit worden gegenereerd. De syntaxis voor het maken van plots is ook hier vergelijkbaar met die van `ggplot2`, maar dan op maat gemaakt voor kaarten. Het pakket `tmap`biedt een instructief vignet dat is bedoeld voor degenen die binnen een paar minuten aan de slag willen met tmap.
Een meer gedetailleerde beschrijving van tmap is te vinden in een [artikel](https://www.jstatsoft.org/article/view/v084i06) gepubliceerd in het Journal of Statistical Software ([JSS](https://www.jstatsoft.org/index)), dat tmap versie 1.11-2 beschrijft. De wijzigingen in versie 2.0 worden beschreven in [`vignette("tmap-changes-v2")`](../doc/tmap-changes-v2.html).


Een goede plek om te beginnen is om een kaart van de wereld te maken.
Na [installeren](https://github.com/mtennekes/tmap#installation) tmap, moeten we met de volgende coderegels de onderstaande kaart maken:

```{r}
library(tmap)
data("World")

tm_shape(World) +
    tm_polygons("HPI")
```

Het object `Wereld` is een ruimtelijk object van klasse `sf` uit het [sf-pakket] (https://CRAN.R-project.org/package=sf); het is een `data.frame` met een speciale kolom die een geometrie voor elke rij bevat, in dit geval polygonen. 
Om het in tmap te tekenen, moet je het eerst specificeren met `tm_shape`.
Plot-lagen kunnen worden toegevoegd met de `+` operator, in dit geval `tm_polygonen`. Er zijn veel laagfuncties in tmap, die gemakkelijk te vinden zijn in de documentatie door hun `tm_` prefix.
Zie ook `?'tmap-element'``.


### Meerdere vormen en lagen

Een vorm is een ruimtelijk object (met een klasse van `sf`, `sp` of `raster`). Meerdere vormen en ook meerdere lagen per vorm kunnen worden uitgezet:

```{r}
data(World, metro, rivers, land)

tmap_mode("plot")
tm_shape(land) +
    tm_raster("elevation", palette = terrain.colors(10)) +
tm_shape(World) +
    tm_borders("white", lwd = .5) +
    tm_text("iso_a3", size = "AREA") +
tm_shape(metro) +
    tm_symbols(col = "red", size = "pop2020", scale = .5) +
tm_legend(show = FALSE)
```

### Facetten

Facetten kunnen op drie manieren worden gemaakt:

1. Door meerdere variabele namen toe te kennen aan één esthetiek:

```{r, eval = FALSE}
tmap_mode("view")
tm_shape(World) +
    tm_polygons(c("HPI", "economy")) +
    tm_facets(sync = TRUE, ncol = 2)
```


2. Door de ruimtelijke gegevens te splitsen met het `by` argument van `tm_facets`: 

```{r}
tmap_mode("plot")

data(NLD_muni)

NLD_muni$perc_men <- NLD_muni$pop_men / NLD_muni$population * 100

tm_shape(NLD_muni) +
    tm_polygons("perc_men", palette = "RdYlBu") +
    tm_facets(by = "province")
```

3. Door gebruik te maken van de `tmap_arrange` functie:

```{r}
tmap_mode("plot")

data(NLD_muni)
tm1 <- tm_shape(NLD_muni) + tm_polygons("population", convert2density = TRUE)
tm2 <- tm_shape(NLD_muni) + tm_bubbles(size = "population")

tmap_arrange(tm1, tm2)
```



### Snelle thematische kaart

Kaarten kunnen snell worden gemaakt met slechts één functie op te roepen. Deze functie is `qtm`:

```{r}
qtm(World, fill = "HPI", fill.pallete = "RdYlGn")
```





